臺灣高等法院刑事判決　　　　　　　　96年度上易字第2475號
上　訴　人　臺灣臺北地方法院檢察署檢察官
被　　　告　己○○
　　　　　　　　　　現於臺灣台北監獄
上列上訴人因被告詐欺案件，不服臺灣臺北地方法院96年度易字
第279號，中華民國96年9月17日第一審判決（起訴案號：臺灣臺
北地方法院檢察署95年度偵字第3639號），提起上訴，本院判決
如下：
    主  文
上訴駁回。
    理  由
一、公訴意旨略以：被告己○○與丙○○（本院另案九十六年度
    上訴字第三四０號判決處有期徒刑二年六月確定）係男女朋
    友關係，詎己○○因缺錢花用，竟與丙○○共同基於意圖為
    自己不法所有之概括犯意聯絡，指示丙○○自民國九十四年
    七月三十日起至同年八月六日止連續為下列犯罪行為，丙○○詐得款項後，即交給己○○或供己花用：
  (一)丙○○在電腦網路上搜尋得知林珮螢於雅虎奇摩拍賣網頁留
    言欲購買行動電話，乃於九十四年七月三十日上午十時許，
    以葉信延（另分他案偵辦）所申辦之行動電話000000
    0000門號與林珮螢聯絡，自稱為林欣穎，並表示其朋友
    有林珮螢需要之行動電話三支，可低價出售，並要求林珮螢
    儘快匯款，林珮螢不疑有詐，旋於同日上午十二時許及同年
    八月一日上午八時五十二分，依丙○○指示分別以自動櫃員
    機轉帳方式，匯款新臺幣（下同）一萬三千元、六千元至葉
    信延所有之萬泰商業銀行（下稱萬泰銀行）帳號00000
    00000000號帳戶內，然事後林珮螢並未收到該三支
    行動電話。
  (二)丙○○復以上揭方式得知庚○○欲購買行動電話，乃以同一
    手法於同年八月六日上午十二時許與庚○○聯絡，要求庚○○儘快匯款一萬五千元，庚○○不疑有他，旋於同日下午六
    時三十六分，依丙○○指示將款項以自動櫃員機轉帳方式匯
    入葉信延所有之和美郵局帳號0000000000000
    0號帳戶帳號內，然事後庚○○並未收到該行動電話。
  (三)丙○○又以同上方式得知甲○○欲購買行動電話，乃以同上
    手法於同年八月六日下午三時許與甲○○聯絡，要求甲○○
    儘快匯款七千五百元，甲○○信以為真，旋於同日下午四時
    三十分，請友人依丙○○指示將款項以自動櫃員機轉帳方式
    匯入前開葉信延所有之和美郵局帳戶內，然事後甲○○並未
    收到該行動電話。
  (四)丙○○再以上揭方式得知丁○○欲購買行動電話，乃以相同
    手法於同年八月六日下午三時許與丁○○聯絡，要求丁○○
    儘快匯款六千一百元，丁○○不疑有他，旋於同年月八日下
    午三時四十三分，依丙○○指示將款項以自動櫃員機轉帳方
    式匯入前開葉信延所有之和美郵局帳戶內，然事後丁○○並
    未收到該行動電話。
  (五)丙○○另於同年八月四日晚間十一時前某日時，以電腦連線
    至辛○○○○○○○上，並以ＳＨＥＥ０二一四帳號在上開
    網站上刊登起標價五千元、直購價七千元拍賣其所有三星牌
    Ｅ八０八型號行動電話之訊息，嗣戊○○在網頁上留言表示
    願以五千元承買，丙○○遂於同年月六日下午二時五十分，
    以0000000000號行動電話與戊○○聯絡，誆稱其
    為林小姐，並表明願意出售該行動電話，致戊○○信以為真
    ，而依柳佳指示於同年月六日下午三時八分以自動櫃員機轉
    方式，將款項匯入葉信延所有和美郵局帳戶內，然戊○○並
    未收到前揭行動電話。
因認被告己○○涉犯刑法第三百三十九條第一項之詐欺罪嫌等語
。
二、按犯罪事實應依證據認定之，無證據不得認定其犯罪事實；
    又不能證明被告犯罪者，應諭知被告無罪之判決，刑事訴訟
    法第一百五十四條第二項、第三百零一條第一項分別定有明
    文。而事實之認定，應憑證據，如未發現相當證據或證據不
    足以證明，自不能以推測或擬制之方法，為裁判基礎（最高
    法院四十年臺上字第八十六號判例意旨參照）。再認定不利
    於被告之事實，須依積極證據，苟積極證據不足為不利於被
    告事實之認定時，即應為有利於被告之認定，更不必有何有
    利之證據（最高法院三十年上字第八一六號判例意旨參照）
    ；又所謂「積極證據足以為不利被告事實之認定」係指據為
    訴訟上證明之全盤證據資料，在客觀上已達於通常一般之人
    均不致於有所懷疑，而得確信被告確曾犯罪之程度，若未達
    到此一程度，而有合理懷疑之存在時，即無從為有罪之認定
    （最高法院七十六年臺上字第四九八六號判例意旨參照）。
三、證據能力部分：
    證人葉信延、被害人乙○○、庚○○、甲○○、丁○○、告
    訴人戊○○於警局之供述，雖係審判外陳述，惟檢察官及被
    告均不爭執其證據能力，依刑事訴訟法第一百五十九條之五
    規定，有證據能力，合先敘明。
四、公訴人認被告涉有詐欺罪嫌，無非係以共同被告丙○○之供
    述、證人葉信延之證述、被害人乙○○、庚○○、甲○○、
    丁○○及告訴人戊○○之指訴，並葉信延第一商業銀行和美
    分行存摺暨交易明細表、萬泰銀行金融卡影本，行動電話翻
    拍照片、中國信託商業銀行、中華郵政公司自動櫃員機交易
    明細表、辛○○○○○○○資料、庚○○、甲○○將款項匯
    入葉信延和美郵局之客戶歷史交易清單、丁○○中華郵政公
    司自動櫃員機交易明細表，告訴人戊○○臺灣大哥大股份有
    限公司行動電話通話明細表、行動電話翻拍照片八張、國泰
    世華銀行存摺暨交易明細表、自動櫃員機交易明細表，暨另
    案被告丙○○用以犯案之證物（含和美郵局、第一商業銀行
    和美分行、萬泰銀行彰化分行開戶資料及交易明細表、行動
    電話0000000000、0000000000號、0
    000000000號通聯調閱查詢單）等為據。訊據被告
    堅詞否認與證人丙○○有何共同詐欺之犯行，辯稱：證人丙○○詐欺這些被害人，我並不知情，她不只詐騙本案這些被
    害人，我到處上警局為她的案件作證，她為了自己脫罪就把
    罪名都推給我等語。經查：
（一）證人葉信延於警詢稱：九十四年六月初，我跟丙○○透過
      電話交友認識並開始交往，我曾聲請過和美郵局之帳戶，
      九十四年八月間，我女友丙○○向我表示，為了表示我信
      任她，要我把郵局提款卡給她保管，我有給她帳戶之密碼
      ，並且要我幫她辦一個行動電話之門號，所以我就聲請「
      0000000000號」之行動電話給丙○○使用，後
      來，丙○○再打給我的電話號碼是「000000000
      0號」，我也是被丙○○騙的被害人，直到九十四年八月
      二十三日我到和美郵局辦理存摺補登時才發現我被列為警
      示帳戶，我才到和美分局製作筆錄等語（偵卷第十四頁至
      第二十二頁），再依被害人乙○○、庚○○、甲○○、丁○○、告訴人戊○○於警詢時均指訴，當時其等在雅虎奇
      摩網路拍賣網頁上下標購買行動電話，得標後，有一位女
      子以0000000000號行動電話聯話匯款事宜等語
      （偵卷第二十七頁至第三十頁、第四十三頁至第四十六頁
      、第五十二頁至第五十四頁、第六十一頁至第六十三頁、
      第六十五頁至第六十七頁），並提出其等匯款至證人葉信
      延帳戶之相關銀行交易明細表及客戶歷史交易清單等為證
      ，據此，固足認證人丙○○是以證人葉信延為其申請之0
      000000000號行動電話，與上開被害人聯絡，進
      而詐騙之，被害人等陷於錯誤，將款項匯入證人葉信延之
      帳戶等情；惟上開證據尚難遽認與被告有何關係。
（二）至於證人丙○○於另案（即原審另案九十四年度訴字第一
      八三八號、本院九十六年度上訴字第三四０號案）之相關
      證據（包含其所使用之第一商業銀行和美分行、萬泰銀行
      彰化分行開戶資料及交易明細表，及行動電話00000
      00000號、0000000000號通聯調閱查詢單
      ），固足認定被害人受證人丙○○之詐騙而匯款之事實，
      然亦不能推論被告與證人丙○○，就此部分，有何犯意聯
      絡及行為分擔，尚難據為被告不利之證據。
（三）證人丙○○於原審固證稱：本案之犯行被告己○○均知情
      ，且係由被告己○○所教唆，錢都給她等語，然有關被告
      於何時、地，如何教唆等重要情節，證人丙○○稱：就是
      看我自己怎麼講，就是要我自己跟被害人說，就是要我跟
      被害人說把錢匯給我，然後領出來給她，被告沒有教我網
      路買賣細節，為何會有被害人錢匯到被告戶頭，我忘記了
      等語（原審卷第一五一至一五二頁），並未指稱被告究於
      何時地，如何與之商議網路買賣詐騙，倘被告確與之共犯
      ，證人丙○○就此等犯罪必要且私密之要件，豈能不知？
      然卻不能明白指陳，而僅泛言被告與之共犯，與常情有間
      ，尚難輕信。
（四）證人丙○○之證述，似係證明被告是否涉犯詐欺罪嫌之唯
      一直接關鍵證據，是其憑信性，即應審酌之，當無瑕疵可
      指，方可採信，以免誤入人罪。
      觀諸證人丙○○於其所犯詐欺案件，關於被告己○○是
      否涉有犯嫌，或稱沒有，或稱有之，前後不一等情，有本
      院九十六年度上訴字第三四０號判決書在卷可參（本院卷
      第十七至二二頁），顯見其並未堅稱被告涉案，是其所指
      ，即有瑕疵。再者證人丙○○於另案（本院九十六年度
      上訴字第三四０號案）之犯罪時間，係從九十三年四月初
      至九十四年八月六日間，其一貫詐騙之手法均以在奇摩網
      路之網頁上刊登販賣行動電話之訊息，使欲購買行動電話
      之被害人受騙上當下標購買，並匯出款項，該等款項再由
      證人丙○○提領一空等情，上開案件之被害人共計高達十
      六人，其中五位被害人即為本案被害人，時間亦長達一年
      餘，證人竟能區別何者被告參與，何者無，似與記憶之常
      情有違，復觀諸證人丙○○證稱：其與被告己○○之交
      往期間自九十三年四月至九十四年八月等語（原審卷第一
      四五頁），證人葉信延警詢稱：九十四年六月初我跟丙○○認識並開始交往，同年八月初，我為了表示信任女友丙○○即應其要求將和美郵局之提款卡及密碼交付證人丙○○，並且應她要求幫她申辦行動電話供她使用等語（偵卷
      第十六頁），而被告己○○稱：證人丙○○亦曾向其表示
      由於國民身分證由母親保管，因此無法申辦行動電話，要
      求我以自己名義申辦行動電話供證人丙○○使用等語（原
      審卷第二十頁反面），據此，堪認證人丙○○以相同手法
      要求男友（證人葉信延或被告己○○）提供帳戶或為其申
      辦行動電話，甚至其與證人葉信延、被告己○○交往期間
      亦有部分重疊，則證人丙○○已有利用她人犯罪之情況，
      且與被告間，似有情感糾葛，則證人丙○○說詞之憑信性
      ，顯非無疑，綜上，證人丙○○之說詞，既有瑕疵可指，
      又欠缺憑信性，因此，不能採為不利被告證據。
綜上，證人丙○○之證詞，既不可採，即難認定被告己○○與證
人丙○○關於公訴人所指詐欺犯行，有何犯意聯絡及行為分擔，
是公訴人所提出證據，均難證明被告己○○有何詐欺之犯行，揆
諸前開說明，既不能證明被告己○○犯罪，即應為被告無罪之諭
知。
五、原審以不能證明被告犯罪，而諭知無罪，核無違誤，檢察官
    上訴未提新事證，僅就原有證據再為爭執，指摘原審判斷不
    當，為無理由，應予駁回。
據上論斷，應依刑事訴訟法第三百六十八條，判決如主文。
本案經檢察官姜貴昌到庭執行職務。
中　　華　　民　　國　　96　　年　　11　　月　　23　　日
　　　　　　　　　刑事第十八庭審判長法　官  溫耀源
　　　　　　　　　　　　　　　　　  法　官  陳健順
　　　　　　　　　　　　　　　　　  法　官  周政達
以上正本證明與原本無異。
不得上訴。
                                    書記官  莊昭樹
中　　華　　民　　國　　96　　年　　11　　月　　23　　日
